【裁判字號】    88,交上易,242
【裁判日期】    890322
【裁判案由】    過失傷害
【裁判全文】
臺灣高等法院高雄分院刑事判決                  八十八年度交上易字第二四二號
    上  訴  人  臺灣屏東地方法院檢察署檢察官
    被      告  甲○○
    選任辯護人  吳春生
右上訴人因被告過失傷害案件，不服臺灣屏東地方法院八十八年度交易字第一五四號
中華民國八十八年九月二十三日第一審判決（起訴案號：臺灣屏東地方法院檢察署八
十八年度偵字第四九０七號、四九八一號），提起上訴，本院判決如左：
      主  文
原判決撤銷。
甲○○因過失傷害人，處有期徒刑月，如易科罰金，以佰元折算壹日。
      事  實
一、甲○○於民國八十八年四月八日下午二時二十分許，駕駛車牌號碼Ｅ二─一九五
    七號自用小客車，沿屏東縣枋山鄉○○○路○道由墾丁往高雄方向行駛，途經臺
    一公路四四０公里二００公尺處北上車道，理應注意車前狀況，隨時採取必要之
    安全措施；依當時情形，並無不能注意之情形，竟疏於注意車前狀況，適有丙○○騎乘車牌號碼ＪＵＯ－九三六號機車後載其妻乙○○由嘉和路支線道左轉進入
    臺一公路未靠右行駛，甲○○見狀煞車不及，由後追撞前行丙○○所駕駛之機車
    ，丙○○、乙○○因而倒地，丙○○受有下背挫傷，乙○○受有左脛腓骨、踝骨
    及右踝關節骨折等傷害，甲○○於肇事後在有偵查權之公務員未發覺前，即向警
    自首並接受裁判及將被害人等送醫急救。
二、案經丙○○、乙○○訴由屏東縣警察局枋寮分局報請臺灣屏東地方法院檢察署檢
    察官偵查起訴。
      理  由
一、訊據被告甲○○對於右揭時地駕車肇事，致告訴人丙○○、乙○○二人受傷之事
    實固供承不諱，惟辯稱：本件車禍發生原因係被告行車至肇事地點時，因告訴人
    騎機車欲穿越該路段之分隔島缺口，轉變到北上車道，當時被告原係行駛於北上
    內車道，發現告訴人機車後，即減速並變換車道至外車道，以閃避告訴人之機車
    ，但其機車仍強行橫越車道，故無法閃避才撞上。本件車禍原因，應係告訴人穿
    越道路不當，未尊重汽車之優先通行權而發生云云。
二、按汽車行駛時，駕駛人應注意車前狀況及兩車併行之間隔，並隨時採取必要之安
    全措施，道路交通安全規則第九十四條第三項定有明文。經查，被告甲○○駕車
    肇事致告訴人丙○○、乙○○二人受傷之事實，迭據告訴人丙○○、乙○○於警
    訊及偵審中指訴甚詳，並有高雄市立小港醫院出具之診斷證明書三紙附卷可稽，
    復有警局製作之道路交通事故調查報告表附卷可證。次查，本件車禍發生地點在
    臺一公路四四０公里二００公尺處北上車道，天候白晝、晴天，省道、直路、四
    線道、中央分向島、限速五十公里，有道路交通事故調查報告表附卷可考，依警
    繪圖及卷附照片所示：被害人丙○○所騎機車於北上外側車道遺有刮地痕長十一
    公尺，起點距安全島缺口三十四點五公尺，被告所駕小客車車頭左側損壞，被害
    人丙○○所騎機車右後車身損壞。足見被告駕駛小客車行經無號誌交岔路口未注
    意車前狀況由後追撞前行機車，顯有違道路交通安全規則第九十四條第三項之規
    定。本件車禍經檢察官送請臺灣省高屏澎區車輛行車事故鑑定委員會鑑定結果，
    認為本件肇事原因係告訴人丙○○駕駛重機車穿越道路，未注意來往車輛為肇事
    主因；被告甲○○駕駛小客車無號誌路口未減速未注意車前狀況，為肇事次因，
    固有該委員會高屏澎鑑字第一○三六號鑑定意見書在卷可按。惟查，本件車禍依
    警繪圖及卷附照片所示：被害人丙○○所騎機車於北上外側車道（靠近內側車道
    處）遺有刮地痕長十一公尺，起點距安全島缺口三十四點五公尺，撞擊點在距安
    全島缺口三十四點五公尺之北上車道，則撞擊時告訴人之機車顯未靠右行駛在北
    上外側車道，並非在安全島缺口之道路上被撞，至為明顯，且被告始終供稱其時
    速約五十公里，亦無證據足以證明被告有超越該處限速五十公里之情事，則臺灣
    省高屏澎區車輛行車事故鑑定委員會鑑定結果，認為被害人丙○○駕駛重機車穿
    越道路，未注意來往車輛為肇事主因；被告甲○○駕駛小客車無號誌路口未減速
    未注意車前狀況，為肇事次因，核與道路交通事故調查報告表之警繪圖及卷附照
    片所示雙方車輛受損情形，難認相符，應以本院送請臺灣省車輛行車事故覆議鑑
    定委員會之覆議意見：甲○○（誤載為裘俊秀）駕駛小客車行經無號誌交岔路口
    ，未注意車前狀況由後追撞前行機車，為肇事原因；丙○○無肇事因事，有違規
    定（覆議意見書附本院卷）；較為可採。被告所辯無非卸責之詞，委無可採，自
    難辭過失之責。又告訴人二人確因本件車禍受有前揭傷害，告訴人之受傷與被告
    之過失行為間顯有相當因果關係。被告過失傷害之犯行應堪認定。
三、查被告甲○○駕車疏未注意車前狀況，自後追撞前行未靠右行駛之丙○○所駕駛
    機車，致告訴人丙○○、乙○○二人受傷，核其所為，係犯刑法第二百八十四條
    第一項前段之普通過失傷害罪，被告一過失行為致告訴人二人受傷，係一行為觸
    犯二罪名，為想像競合犯，應依刑法第五十五條之規定以一罪論；又被告於肇事
    後在有偵查權之公務員未發覺前，即向警自首並接受裁判，應依刑法第六十二條
    前段之規定減輕其刑。
四、原審對被告予以論罪科刑，固非無見。惟查，本件車禍係被告甲○○駕車疏未注
    意車前狀況，自後追撞前行未靠右行駛之丙○○所駕駛機車而肇事，已如前述。
    原判決認本件肇事原因為告訴人丙○○駕駛重機車穿越道路，未注意來往車輛為
    肇事主因，被告駕駛小客車行經無號誌路口未減速未注意車前狀況，為肇事次因
    ，尚有未洽。上訴人臺灣屏東地方法院檢察署檢察官上訴意旨，執以指摘原判決
    不當，為有理由，應予撤銷改判。爰審酌被告前開過失之程度，迄今尚未與被害
    人達成和解，及被害人受傷情形等一切情狀，量處如主文所示之刑，並諭知易科
    罰金之折算標準。
據上論結，應依刑事訴訟法第三百六十九條第一項前段、第三百六十四條、第二百九
十九條第一項前段，刑法二百八十四條第一項前段、第五十五條、第六十二條前段、
第四十一條，罰金罰鍰提高標準條例第一條前段、第二條，判決如主文。
本案經檢察官陳國全到庭執行職務。
中    華    民    國     八十九     年       三       月     二十二     日
                              臺灣高等法院高雄分院刑事第五庭
                                  審判長法官  吳水木
                                        法官  洪慶鐘
                                        法官  陳朱貴
右正本證明與原本無異。
不得上訴。
                                      書記官  陳武悅
中    華    民    國     八十九     年       三       月    二十四      日
附錄：本判決論罪科刑法條：
刑法二百八十四條第一項前段：
因過失傷害人者，處六月以下有期徒刑、拘役或五百元以下罰金。
                                                                        Ｋ


司法院資訊處製作；財團法人民間司法改革基金會備份。
